臺灣高等法院臺中分院刑事判決       100年度上訴字第2181號
上  訴  人
即  被  告  徐宏福
選任辯護人  楊雯齡律師
上列上訴人即被告因違反毒品危害防制條例等案件，不服臺灣苗
栗地方法院100年度訴字第346號，中華民國100年9月15日第一審
判決（起訴案號：臺灣苗栗地方法院檢察署100年度偵字第2451
號），提起上訴，本院判決如下：
    主  文
原判決撤銷。
徐宏福犯私運管制物品進口罪，處有期徒刑壹年陸月。
扣案之甲基安非他命貳包（驗餘淨重26.67公克）沒收銷燬之；
包裝塑膠袋貳個沒收。
    事  實
一、徐宏福明知甲基安非他命（Methamphetamine）係毒品危害
    防制條例所列管之第二級毒品，亦為懲治走私條例第2條第3
    項授權公告之「管制物品項目及其數額」所列甲類第4款之
    管制進出口物品，不得施用之，亦未經許可不得私運進口。
    其於民國100年4月間某時，在大陸地區廣東省廣州市大源村
    某處，向真實姓名年籍不詳之大陸地區人民，購得價值人民
    幣約5千元之甲基安非他命2包（含袋總毛重約30餘公克），
    徐宏福再於100年4月22日，在大陸地區廣州市白雲區其經營
    之食品工廠內，以將甲基安非他命置於玻璃球點火燒烤後，
    再以口、鼻吸取煙霧之方式，施用第二級毒品甲基安非他命
    （徐宏福此部分施用第二級毒品犯行經臺灣苗栗地方法院另
    案判決確定），其為在臺灣地區施用上述購得之甲基安非他
    命，即另基於私運管制進口物品即第二級毒品甲基安非他命
    進入臺灣地區之犯意，將上開甲基安非他命2包，以透明塑
    膠袋包裝藏放於面紙包內，再連同面紙包塞入隨身行李之長
    褲口袋內，於100年4月22日16時許，自大陸地區廣州市白雲
    機場搭乘海南航空HU7981號班機，於同日22時10分許入境抵
    達臺灣桃園國際機場，而將上開管制進口物品甲基安非他命
    私運進入臺灣地區。嗣於該機場第二航廈入境通關時，經苗
    栗縣警察局員警會同財政部臺北關稅局稽查人員於其托運行
    李內檢查後，在上開藏放甲基安非他命之長褲口袋內，扣得
    上開甲基安非他命2包（含袋總毛重合計31.27公克，淨重27
    .15公克，包裝塑膠袋總重約4.12公克，驗餘淨重26.67公克
    ），而查獲上情。
二、案經苗栗縣警察局移送臺灣苗栗地方法院檢察署檢察官偵查
    後提起公訴。
    理  由
壹、證據能力部分：
一、按被告之自白，非出於強暴、脅迫、利誘、詐欺、疲勞訊問
    、違法羈押或其他不正之方法，且與事實相符者，得為證據
    ，刑事訴訟法第156條第1項定有明文。被告於警詢及原審審
    理時均自白犯罪，且於原審審理時均未曾提出於警詢中有何
    遭受強暴、脅迫、利誘、詐欺、疲勞訊問、違法羈押或其他
    不正之方法，始為自白之主張，是被告於警詢及原審審理時
    所為之自白，既與事實相符，自得為證據。
二、本案內政部警政署刑事警察局100年6月28日刑鑑字第100007
    9164號鑑定書係原審法院囑託就毒品鑑定有特別知識經驗之
    機關就扣案毒品為鑑定，經鑑定機關作成書面鑑定報告，依
    刑事訴訟法第198條、第208條、第159條第1項規定，此鑑定
    書自具備證據能力。
三、卷附台北關稅局扣押貨物運輸工具收據及搜索筆錄、財政部
    臺北關稅局100年4月22日北稽檢移字第1000100040號函、苗
    栗縣警察局扣押筆錄、扣押物品目錄表，係公務員職務上製
    作之紀錄文書或證明文書，又無何顯不可信之情況，依刑事
    訴訟法第159條之4第1款規定，自有證據能力。
四、傳聞法則乃對於被告以外之人於審判外之言詞或書面陳述而
    為之規範，本案卷附之查獲毒品照片及檢驗試劑之照片，乃
    以科學、機械之方式，對於現場狀況所為忠實且正確之紀錄
    ，性質上並非供述證據，自無刑事訴訟法第159條第1項規定
    傳聞法則之適用，與本案待證事實具有自然之關聯性，且無
    證據證明係公務員違法取得之物，依法自得作為證據。
五、本院以下所引其餘認定犯罪事實之證據，檢察官、被告、辯
    護人於本院準備程序、審理中均未對證據能力有所爭執，並
    表示沒有意見，本院本毋庸逐一贅述該等證據是否合於刑事
    訴訟法第159條之1至之4等之規定，依同法第159條之5規定
    及同條立法理由之意旨，自均得採為認定犯罪事實之證據。
貳、實體部分：
一、訊據上訴人即被告徐宏福於上揭事實坦承不諱，核與其於警
    詢、偵查中所供相符，且扣案甲基安非他命2包，經原審法
    院委由內政部警政署刑事警察局鑑定結果：驗前總毛重31.2
    7公克，編號為1、2，隨機抽取編號1鑑定，取其0.48公克鑑
    定用罄，於其中檢出二級毒品「甲基安非他命」（Methamph
    etamine），純度約97%；依據抽測純度值，推估編號1、2均
    含甲基安非他命之驗前總純質淨重約26.33公克，亦有該局1
    00年6月28日刑鑑字第1000079164號鑑定書1份附原審卷第16
    頁可參（驗前毛重31.27公克－4.12公克－取樣0.48公克＝
    驗餘淨重26.67公克），此外，復有卷附台北關稅局扣押貨
    物運輸工具收據及搜索筆錄、財政部臺北關稅局100年4月22
    日北稽檢移字第1000100040號函、苗栗縣警察局扣押筆錄、
    扣押物品目錄表各1份（偵卷第27至30頁）、查獲毒品及檢
    驗試劑照片共6張（偵卷第31至33頁）在卷可參。
二、按甲基安非他命（Methamphetamine）係毒品危害防制條例
    第2條第2項第2款所定之第二級毒品，亦為懲治走私條例第2
    條第3項授權公告之「管制物品項目及其數額」所列甲類第4
    款之管制進出口物品，未經許可不得運輸、私運進、出口及
    非法持有，有97年2月27日行政院公告修正之「管制物品項
    目及數額」在卷可按（原審卷第27頁反面）。另本案扣案甲
    基安非他命純質淨重超逾20公克，是核被告所為，係犯毒品
    危害防制條例第11條第4項之持有第二級毒品二十公克以上
    罪及懲治走私條例第2條第1項之私運管制物品進口罪。公訴
    意旨認被告違反毒品危害防制條例部分係犯毒品危害防制條
    例第4條第2項之運輸第二級毒品罪，然吸毒者購得毒品後，
    應鮮少有就地即施用完盡者，難免須將毒品攜帶至他處，如
    為供本身施用而零星夾帶毒品，即認屬犯運輸重罪，應非立
    法本旨，本案被告除供本身施用外，並無任何積極明確事證
    證明其有販賣或轉讓之意圖，其於大陸地區購得後在機場遭
    查獲之甲基安非他命2包含袋總毛重合計為31.27公克，數量
    並非至多，應未明顯超逾一般第二級毒品施用者所可能持有
    之數量，其又係以放入面紙包內再放入褲袋方式隱匿之，可
    見該毒品體積亦不大，縱認其有刻意隱藏之舉，亦無非為掩
    飾其持有毒品犯行，縱被告係自大陸地區將毒品攜入臺灣地
    區，然就客觀毒品數量及其主觀意圖言，本院認僅屬為供本
    身施用而零星夾帶毒品入境，無從科以運輸毒品重責。因起
    訴書所載之被告運輸第二級毒品犯行包攝較低度之持有行為
    ，是被告犯持有第二級毒品二十公克以上罪係本案起訴範圍
    ，爰就被告違反毒品危害防制條例部分變更檢察官所引應適
    用之法條。被告以一行為觸犯持有第二級毒品純質淨重二十
    公克以上罪及懲治走私條例第2條第1項之私運管制物品進口
    罪，是為想像競合犯，應依刑法第55條之規定，從一重以違
    反懲治走私條例罪處斷。原審以被告犯罪事證明確，予以論
    罪科刑，固非無本，然查本案被告私運管制物品甲基安非他
    命進口日期為100年4月22日，有警詢筆錄及被告入境資料等
    可按，原審判決誤載為同年3月22日，認定事實已有違誤（
    起訴書就此亦有誤載，爰予更正之）；又原審認被告犯運輸
    第二級毒品罪，亦非妥洽，而原審判決確有如上瑕疵，既經
    被告上訴，即屬無可維持，應由本院予以撤銷改判，爰審酌
    被告前因施用毒品案件經判刑及送觀察、勒戒及強制戒治，
    仍未知警惕，竟為供施用而將毒品攜入臺灣地區，足見其雖
    經觀察、勒戒及強制戒治之治療程序，仍未徹底戒除惡習遠
    離毒害，顯未能善體國家設置觀察、勒戒及戒治機構，協助
    毒品施用者戒除毒害之良法美意，並參酌其持有毒品數量等
    一切情狀，量處如主文第2項之刑示懲。
三、又被告於100年4月22日，在大陸地區廣州市白雲區，施用甲
    基安非他命，固另經臺灣苗栗地方法院以100年度苗簡字第6
    58號判處罪刑確定，有被告前案紀錄表及被告檢呈之判決書
    在卷可按，然確定判決並未認被告該次施用之甲基安非他命
    毒品與本案查獲之毒品屬同批同次取得，況亦僅被告該次因
    施用而持有之第二級毒品犯行為該次施用行為所吸收，是上
    述被告經判決確定之犯行與本案並無何裁判上或實質上一罪
    關係，本案並非上述臺灣苗栗地方法院確定判決效力所及，
    併予敘明。
四、至懲治走私條例第2條第1項之規定，雖業經司法院大法官會
    議於99年7月30日以釋字第680號宣告，因授權之目的、內容
    及範圍尚欠明確，有違授權明確性及刑罰明確性原則而違憲
    ，然該條項之規定，仍須待至該號解釋公布之日起，至遲於
    屆滿二年時，始失其效力，是該條項之規定現仍屬有效，併
    此敘明。
五、沒收部分：
  (一)按查獲之第一、二級毒品及專供製造或施用第一、二級毒品
    之器具，不問屬於犯人與否，均沒收銷燬之，毒品危害防制
    條例第18條第1項前段定有明文。本件查獲之第二級毒品甲
    基安非他命2包，驗餘淨重26.67公克，應依上開規定諭知沒
    收銷燬之。
  (二)上開包裝甲基安非他命之外包裝塑膠袋2個，業已破損並由
    警另行包裝，復於鑑定時已將甲基安非他命與之分離秤重，
    並無不可離析之關係。是上開扣案塑膠袋2個，核屬被告所
    有，供犯懲治走私條例罪所用之物，應依刑法第38條第1項
    第2款宣告沒收。
據上論結，應依刑事訴訟法第369條第1項前段、第364條、第299
條第1項前段、第300條，毒品危害防制條例第11條第4項、第18
條第1項前段，懲治走私條例第2條第1項、第11條、第12條，刑
法第11條、第55條、第38條第1項第2款，判決如主文。
本案經檢察官劉家芳到庭執行職務。
中    華    民    國   100    年    12    月    8     日
            刑事第二庭    審判長法  官  邱  顯  祥
                                法  官  王  鏗  普
                                法  官  姚  勳  昌
以上正本證明與原本無異。
如不服本判決應於收受送達後10日內向本院提出上訴書狀，其未
敘述上訴之理由者，並得於提起上訴後10日內向本院補提理由書
（均須按他造當事人之人數附繕本）「切勿逕送上級法院」。
                                書記官  吳  宗  玲
中    華    民    國   100    年    12    月    8     日
附錄本判決論罪科刑法條：
毒品危害防制條例第11條
持有第二級毒品純質淨重二十公克以上者，處6月以上5年以下有
期徒刑，得併科新臺幣70萬元以下罰金。
懲治走私條例第2條
私運管制物品進口、出口逾公告數額者，處7 年以下有期徒刑，
得併科新臺幣3 百萬元以下罰金。
前項之未遂犯罰之。
第 1 項所稱管制物品及其數額，由行政院公告之。